【裁判字號】    99,聲,3
【裁判日期】    990122
【裁判案由】    訴訟救助
【裁判全文】
臺灣高等法院臺南分院民事裁定  99年度聲字第3號
聲  請  人  乙○○
代  理  人  蕭慶鈴  律師
相  對  人  國立臺灣大學醫學院附設醫院雲林分院
法定代理人  戊○○
相  對  人  丁○○
            己○○
            甲○○
            丙○○
上列聲請人因與相對人間請求損害賠償事件，對於中華民國98年
10月30日臺灣雲林地方法院96年度醫字第1號第一審判決提起上
訴，並聲請訴訟救助，本院裁定如下：
    主    文
本件准予訴訟救助。
    理    由
一、按聲請訴訟救助，應向受訴法院為之；民事訴訟法第109條
    第1項前段定有明文。所謂受訴法院，若本案訴訟繫屬於第
    二審法院，則指該第二審法院而言，故當事人於提起第二審
    上訴之同時或之後，聲請訴訟救助，此訴訟救助之聲請即應
    由第二審法院管轄（參見最高法院90年度台聲字第34號裁定
    意旨）。查，本件聲請人（即上訴人，亦即原告）不服原審
    法院96年度醫字第1號請求損害賠償事件判決，於民國（下
    同）98年11月20日提起上訴，並聲請訴訟救助，依首揭說明
    ，本件訴訟救助之聲請應由本院管轄，合先明。
二、聲請人聲請意旨略以：聲請人因不服臺灣雲林地方法院96年
    度醫字第1號請求損害賠償事件判決，乃依法提起上訴，因
    聲請人每月所得甚低，係低收入戶，經濟環境困難，無資力
    繳納本件訴訟費用，且聲請人之上開事件，業經財團法人法
    律扶助基金會雲林分會（下稱雲林法律扶助基金會）審查決
    定予以全部扶助，此亦有審查決定書附卷可證。為此，爰依
    民事訴訟法第107、109條及法律扶助法第62條規定，狀請准
    予訴訟救助等語。
三、按「當事人因無資力支出訴訟費用者，法院應依聲請，以裁
    定准予訴訟救助。但顯無勝訴之望者，不在此限。法院認定
    前項資力時，應斟酌當事人及其共同生活親屬基本生活之需
    要。」民事訴訟法第107條定有明文。查聲請訴訟救助者，
    關於無資力支出訴訟費用之事由，應提出性質上能即時調查
    之證據以釋明之，此觀民事訴訟法第109條第2項、第284條
    之規定自明。再者，當事人無資力支出訴訟費用者，固得聲
    請訴訟救助，然所謂無資力，係指窘於生活，且缺乏經濟信
    用者而言。法院調查聲請人是否無資力支出訴訟費用，專就
    聲請人提出之證據為之，如聲請人並未提出證據，即應將其
    聲請駁回，無依職權調查或定期命補正之必要（參照最高法
    院43年台抗字第152號判例、88年度台抗字第161號裁定意旨
    ）；又按經財團法人法律扶助基金會分會准予法律扶助之無
    資力者，其於訴訟程序中，向法院聲請訴訟救助時，應准予
    訴訟救助。但另有不符法律扶助事實之證明者，不在此限。
    法律扶助法第62條定有明文。此為民事訴訟法有關訴訟救助
    之特別規定。故如經財團法人法律扶助基金會分會准予法律
    扶助之無資力者，其於訴訟程序中，向法院聲請訴訟救助時
    ，除另有不符法律扶助事實之證明者外，應准予訴訟救助（
    參見最高法院93年度台聲字第674號、93年度台抗字第793號
    裁定意旨）。
四、經查：
  (一)聲請人前開請求損害賠償事件聲請訴訟救助之事實，業據其
    提出臺灣雲林地方法院96年度醫字第1號民事判決書正本、
    戶口名簿影本、雲林縣斗六市公所低收入戶證明書影本、及
    雲林法律扶助基金會98年11月5日申請編號0000000－M－004
    號審查決定通知書影本附卷以為釋明。
  (二)聲請人以其與相對人間請求損害賠償事件，無資力支出訴訟
    費用，業據其向雲林法律扶助基金會申請法律扶助獲准全部
    扶助，有雲林法律扶助基金會審查決定通知書影本附卷可稽
    。又經本院依職權調閱聲請人96及97年度財產所得資料顯示
    ，聲請人查無年所得，惟名下資產有坐落高雄縣鳳山市○○
    段0000-0000地號、面積19.25平方公尺、及同地段之0000-0
    000地號、面積43.89平方公尺等2筆土地，及其上面積170.6
    0平方公尺建物即門牌號碼高雄縣鳳山市○○里○○路133巷
    19號，另有1994年份老舊BMW汽車1部，及投資有限責任高雄
    第二信用合作社4,500元，有稅務電子閘門財產所得調件明
    細表附卷足憑（見本院99年度聲字第3號卷第23至26頁）。
    本院審酌聲請人係屬低收入戶，有上開低收入戶證明書影本
    可稽，及其共同生活人口數3人之基本生活需要等情，聲請
    人主張其窘於生活，且缺乏經濟信用，為無資力支出訴訟費
    用之人，依上揭說明，堪信為實。又依其提出之上訴理由狀
    所載事實，亦無不經調查辯論，即知其應受敗訴裁判之情事
    ，難謂顯無勝訴之望（現由本院審理中）。且如上述，聲請
    人向雲林法律扶助基金會申請法律扶助亦經該會准予全部扶
    助，此外，又查無聲請人有不符法律扶助事實之證明，揆諸
    上開說明，聲請人聲請訴訟救助，於法尚無不合，應予准許
    。
五、爰依民事訴訟法第107條第1項前段，裁定如主文。
中    華    民    國    99    年     1    月    22    日
                  民事第三庭  審判長法  官  黃崑宗
                                    法  官  蘇重信
                                    法  官  王浦傑
上為正本係照原本作成。
如對本裁定抗告，須於本裁定送達後10日內向本院提出抗告狀（
須附繕本），並應繳納抗告費新台幣1千元。
中    華    民    國    99    年    1     月    22    日
                                    書記官  廖英琇

司法院資訊處製作；財團法人民間司法改革基金會備份。
